【裁判字號】    95,交聲更,12
【裁判日期】    951024
【裁判案由】    聲明異議
【裁判全文】
臺灣新竹地方法院交通事件裁定        95年度交聲更字第12號
移送機關  交通部公路總局嘉義區監理所臺南監理站
異議人即
受處分人  甲○○
上列異議人因違反道路交通管理處罰條例案件，對於交通部公路
總局嘉義區監理所臺南監理站於中華民國94年9月8日所為之嘉監
南字第裁74─A00000000號裁決處分聲明異議，經臺灣臺南地方
法院於95年2月15日，以94年度交聲字第449號裁定後，由臺灣高
等法院臺南分院於95年3月30日，以95年度交抗字第49號裁定撤
銷發回臺灣臺南地方法院，臺灣臺南地方法院於95年6月9日，另
以95年度交聲更（一）字第17號裁定管轄錯誤移送本院審理，本
院裁定如下：
    主  文
原處分撤銷。
甲○○不罰。
    理  由
一、原處分意旨略以：異議人即受處分人甲○○於民國90年12月
    17日上午7時34分許，將其所有之車號NAQ─218號機車停在
    臺北市○○路○段1號前方劃有紅線之路段上，為臺北市警
    察交通大隊員警拍照後，於90年12月25日填製北市警交大字
    第一A00000000號舉發違反道路交通管理事件通知單逕行舉
    發，因異議人違規行為明確，爰依道路交通管理處罰條例第
    56條第1項第1款之規定，裁處異議人罰鍰新臺幣（下同）60
    0元。
二、聲明異議意旨略以：異議人於90年9月間，將所有之上開機
    車停在臺北市○○路時，因颱風下雨機車泡水，臺北市政府
    環保局人員於颱風過後將該部機車載走，異議人認該部機車
    老舊而未前去尋找，直到94年7月間收到逕行舉發通知單，
    才知道機車有上開違規行為，異議人實未在劃有紅線之路段
    上停車，爰依法聲明異議。
三、按道路交通管理處罰條例第89條前段規定，法院受理有關交
    通事件，準用刑事訴訟法之規定。刑事訴訟法第2條第1項規
    定，實施刑事訴訟程序之公務員，就該管案件，應於被告有
    利及不利之情形，一律注意。道路交通案件處理辦法第20條
    前段則規定，交通法庭認為聲明異議有理由或聲明異議雖無
    理由而原處分不當或違法者，應以裁定將原處分經聲明異議
    部分撤銷，並自為裁定。是以，法院自得依職權審認原處分
    有無不當或違法之情形，非必受當事人主張之拘束，合先敘
    明。次按違反道路交通管理處罰條例之行為，自行為成立之
    日起，行為有連續或繼續之狀態者，自行為終了之日起，逾
    3個月不得舉發；逕行舉發者，應按已查明之資料填註車牌
    號碼、車輛種類、車主姓名或地址，並於通知單上方空白處
    加註逕行舉發之文字後，由舉發機關送達被通知人；道路交
    通管理處罰條例第90條前段、95年6月30日修正發佈前違反
    道路交通管理事件統一裁罰基準及處理細則第11條第1款第3
    項分別定有明文。而舉發為具有外部效力之行政作為，屬違
    規事實之告知，性質係觀念通知，為公法上之準意思表示，
    應向違規人為之，逕行舉發者，則應將舉發單送達給違規人
    ，舉發始生效力，故逕行舉發手續是否完成，自應以舉發之
    意思表示送達於受處分人為要件。
四、經查：
  (一)異議人所有之上開機車，於90年12月17日上午7時34分許，
    停在臺北市○○路一段1號前方劃有紅線路段，經臺北市警
    察交通大隊員警拍照後，於90年12月25日填製北市警交大字
    第A00000000號舉發違反道路交通管理事件通知單郵寄臺南
    縣仁德鄉仁愛村仁愛502號車籍地址，嗣交通部公路總局嘉
    義區監理所臺南監理站（下稱臺南監理站）據以裁決異議人
    罰鍰600元等情，業有臺北市政府警察局舉發違反道路交通
    管理事件通知單、臺南監理站違反道路交通管理事件裁決書
    及採證相片各一件在卷可稽。
  (二)上開舉發通知單因招領逾期無人簽收遭退回等情，有臺北市
    政府警察局交通大隊95年9月14日，以北市警交大執字第095
    34 0986600號函在卷可佐，而臺北市政府警察局交通大隊，
    於上揭舉發通知單退回後，於91年5月28日以第42006號掛號
    包裹將該件郵寄退回之舉發資料移請臺南監理站處理等情，
    亦有上揭函文在卷可按，並有違規查詢報表1紙（臺灣臺南
    地方法院94年度交聲字第449號卷第11頁）可稽，是原舉發
    機關於該舉發單退單後，並未於違規行為後三個月內將舉發
    單另行合法送達給異議人，異議人且供稱係於94年7月間才
    收到舉發通知單等語（見臺灣臺南地方法院94年度交聲字第
    44 9號卷第27頁），是堪認本件違規舉發單未於違規行為後
    3個月內送達給異議人之事實，依上開說明，本件舉發並不
    合法，臺南監理站未經詳查，對於未經合法舉發之違規行為
    予以裁決處罰，顯有未洽，異議人聲明異議意旨，雖未就此
    指摘，惟原處分既有如上違法之處，自應將原處分撤銷，並
    諭知異議人不罰。
五、據上論斷，應依道路交通案件處理辦法第20條，裁定如主文
    。
中    華    民    國    95    年    10    月    24    日
                  交通法庭法    官  方鴻愷
以上正本證明與原本無異。
如不服本裁定，應於裁定送達後5日內向本院提出抗告狀。
中    華    民    國    95    年    10    月    24    日
                          書 記 官  吳美雲


司法院資訊處製作；財團法人民間司法改革基金會備份。
